【裁判字號】    98,上訴,1126
【裁判日期】    980820
【裁判案由】    強盜等
【裁判全文】
臺灣高等法院刑事判決                98年度上訴字第1126號
上  訴  人
即  被  告  丙○○
                    （現另案於臺灣桃園監獄執行中）
上  訴  人
即  被  告  乙○○
                    （現另案於臺灣彰化監獄執行中）
上二人共同
選任辯護人  法律扶助律師  潘麗茹
上列上訴人等因強盜等案件，不服臺灣桃園地方法院97年度訴字
第1055號，中華民國97年12月31日第一審判決（起訴案號：臺灣
桃園地方法院檢察署97年度偵字第18549 號），提起上訴，本院
判決如下：
    主  文
原判決關於丙○○加重強盜及定應執行刑、乙○○加重強盜部分
均撤銷。
丙○○、乙○○共同意圖為自己不法之所有，攜帶兇器，以強暴
至使不能抗拒，而取他人之物，均累犯，各處有期徒刑肆年。鴨
舌帽壹頂沒收。
    事  實
一、丙○○與乙○○為兄弟。丙○○前於民國93年間，因妨害自
    由等案件，經台灣桃園地方法院以93年度簡字第507 號判決
    就恐嚇罪、毀損罪分別判處有期徒刑4月、3月，應執行有期
    徒刑6月確定，於94年1月31日縮刑期滿執行完畢。乙○○前
    於93年間，因竊盜案件，經台灣桃園地方法院以93年度易字
    第877號判處有期徒刑8月，緩刑4 年確定。後因違反槍砲彈
    藥刀械管制條例案件，經台灣桃園地方法院以94年度訴字第
    83號判決判處有期徒刑1年2月，併科罰金新台幣（下同）50
    ,000 元，提起上訴後，經本院以94年度上訴字第2103號判
    決駁回上訴確定。嗣經台灣桃園地方法院以95年度撤緩字第
    13號裁定撤銷上開緩刑，上開2 罪再經同法院以96年度聲減
    字第3946號裁定各減為有期徒刑4月、7月，併科罰金25,000
    元，並應執行有期徒刑11月確定，甫於96年10月27日縮刑期
    滿執行完畢。
二、詎丙○○、乙○○均不知惕勵，其等共同基於意圖為自己不
    法所有之犯意聯絡，於97年6月30日上午7時許，攜帶客觀上
    對人之生命、身體具危險性可供兇器使用、各長約30至45公
    分之開山刀2把（已滅失），駕駛乙○○竊得車號7786-MN號
    自用小客車（未據起訴），前往桃園縣觀音鄉○○路○段246
    號吳志雄經營之昱鼎資源回收場。丙○○、乙○○穿戴丙○○所有之口罩、鴨舌帽（除附表編號7中之1頂外，其餘均已
    滅失），並各持上開開山刀1把（乙○○以報紙包裹開山刀
    ），進入昱鼎資源回收場辦公室內，分站於甲○○兩側，乙○○以包裹報紙之開山刀架在甲○○左胸脖子上，喝令「把
    錢包拿出來」等語，甲○○表示「老闆還沒來」，乙○○即
    以開山刀毆打甲○○左手，以此強暴方法，至使甲○○不能
    抗拒，並從辦公桌抽屜及零錢盒內強取現金45,000元，得手
    後，丙○○、乙○○即乘上開竊得之自用小客車逃逸。嗣丙○○、乙○○於97年8月23日下午4時30分許，在桃園縣觀音
    鄉○○路○段729號前，為警查獲，並扣得丙○○所有供強盜
    所用之鴨舌帽1頂（附表編號7，偵卷第84頁編號1）及與
    本件無涉附表所示其餘之物。
三、案經桃園縣政府警察局大園分局報請台灣桃園地方法院檢察
    署檢察官偵查起訴。
    理  由
一、以下所引證據，經本院當庭提示，檢察官、上訴人即被告丙○○、乙○○及其等選任辯護人對於被告以外之人於審判外
    之言詞及書面陳述，均表示同意作為證據（本院第59、88反
    面），且本院審酌該言詞陳述或書面陳述作成時，並無違法
    或不當之狀況，依刑事訴訟法第159條之5第1 項規定，均有
    證據能力。又共同被告乙○○於偵查中未經以證人身分具結
    而証述，且丙○○又捨棄詰問，本院逕依職權傳喚，依證人
    具結程序為訊問，並使共同被告二人為關於對方之供述，接
    受檢察官之詰問，並互為表示意見，彼等訴訟上之防禦權已
    獲確保，其等陳述自有證據之適格，得為本件判決之依據，
    合先敘明。
二、上開事實，業經丙○○、乙○○於本院坦承不諱，核與證人
    即被害人吳志雄所為證述相符，並有現場照片6 幀、昱鼎資
    源回收場附近柏園餐廳監視器翻拍畫面1 幀存卷可參。復有
    丙○○所有供加重強盜犯罪所用之鴨舌帽1 頂扣案足佐。參
    以案發時間為「97年6月30日上午7時許」，案發地點為「桃
    園縣觀音鄉○○村○○路○段246號」，稽之卷附乙○○自承
    使用之0000000000號行動電話之雙向通聯紀錄，於同日上午
    6 時56分1秒之通話基地台位置為「桃園縣觀音鄉○○路○段
    530號4 樓」，且桃園縣觀音鄉○○路○段係在草漯村，亦經
    證人丁○○證述在卷（原審卷第127 頁），顯然本件案發前
    約3 分鐘多，乙○○確實在案發地點附近出沒，則其參與本
    件犯行，要非虛妄。又乙○○所持開山刀雖以報紙包裹，然
    以開山刀長約30至45公分，業據吳志雄陳述在卷，衡諸一般
    開山刀倘架在手無寸鐵之人之脖子上，繼遭以開山刀毆打，
    理應心生畏怖而不能抗拒，則吳志雄稱：沒有辦法反抗，因
    他刀子架在我的脖子上（原審卷第89頁），應足採信。是以
    ，吳志雄已因乙○○之強暴行為，至使不能抗拒，要屬無訛
    。綜上，丙○○、乙○○上開自白均與事實相符，應堪採認
    。
三、丙○○、乙○○前此雖否認犯行，然吳志雄與乙○○相識10
    餘年，對乙○○聲音、體型均可辨認，業經吳志雄證述在卷
    （偵卷第114 頁）。且丙○○自承：吳志雄認得出他的聲音
    （偵卷第99頁），以吳志雄對乙○○比丙○○更熟識，既能
    區辨丙○○，顯然吳志雄更能辨別乙○○說話聲音，則吳志
    雄所證乙○○為持報紙包裹之開山刀架伊脖子之人，應堪採
    信。又乙○○先以看到有人去搶昱鼎資源回收場；後以當天
    要去接小孩，沒接到，就跑去新坡等朋友，就在那邊聊天，
    直到早上9 點多，其前妻才把小孩接給他；再以其當天係幫
    友人丁○○採收西瓜（偵卷第101、113頁、原審卷第53頁）
    等情置辯，前後不一，已難採信。又羅智明雖於原審附和其
    說詞，然徵之卷附乙○○使用之行動電話於案發當天早上之
    基地台位置時有移動，顯非固定停留於某一地點與朋友聊天
    或採收西瓜，益證乙○○所辯、羅智明所證，均無足憑。再
    丙○○先稱：案發當時伊還在睡，伊當天從觀音回楊梅租屋
    處，伊記得很早就回去了，伊係與乙○○一起回楊梅；後稱
    ：當天伊去中壢拿藥，伊是早上去的，還沒上班的時候就去
    的（偵卷第98、99頁、原審第156頁），前後齟齬，已值懷
    疑。且依卷附丙○○自承所使用之0000000000號行動電話，
    於97年6月30日上午5時許至上午10時許間之雙向通聯紀錄基
    地台位置均在桃園縣觀音鄉，堪認案發當時丙○○並非在桃
    園縣楊梅鎮或中壢市，是丙○○所辯，亦非事實。
四、吳志雄雖稱：我認出其中1人，是涉嫌在97年6月30日，至我
    公司強盜3人中之1人。我追出去時，丙○○、乙○○上車子
    右邊，前後門各進去1個，所以車上應該還有另1人云云。然
    其於原審證稱：我只看到2個人，第2次警詢筆錄是說97年8
    月23日時，有看到3個人，進入我回收場的是2個人（原審卷
    第89、92頁），且所稱車上應該還有他人存在，本係其推測
    之詞，況在車上由副駕駛座移至駕駛座所需時間短暫，是
    本件既無其他積極事證證明尚有其他共犯，自應認係丙○○
    、乙○○共同攜帶開山刀，以強暴方式，至使吳志雄不能抗
    拒而強取45,000元，要屬無訛。
五、綜上所述，本件事證明確，丙○○、乙○○犯行均堪認定，
    應依法論科。
六、按開山刀客觀上足以對人之生命、身體造成危險，為刑法第
    321條第1項第3 款所指之兇器無疑。核丙○○、乙○○所為
    ，均係犯刑法第330條第1項之攜帶兇器加重強盜既遂罪。丙○○、乙○○間就加重強盜罪，有犯意聯絡及行為分擔，為
    共同正犯。丙○○、乙○○均有如事實欄所示前科紀錄，有
    卷附本院被告前案紀錄表各1 份可稽，其等受有期徒刑執行
    完畢5 年以內，均故意再犯本件有期徒刑以上之加重強盜既
    遂罪，均為累犯，各加重其刑。又丙○○、乙○○共同加重
    強盜，所為自屬非是，惟審酌其等均僅國中畢業，智識程度
    不高，一時思慮不周而鑄成大錯，衡其等未對吳志雄造成重
    大危害，所得亦屬有限，犯罪情節尚屬輕微，事後勇於認錯
    ，並與吳志雄達成和解，有和解書附卷可查，吳志雄當庭亦
    表示願意原諒丙○○、乙○○兄弟，本院審酌其等所犯加重
    強盜罪為法定本刑7 年以上有期徒刑之本罪，實屬情輕而法
    重，犯罪之情狀客觀上非無堪予憫恕之處，本院認即令處以
    法定最低刑度猶嫌過重，爰依刑法第59條規定酌減其等刑，
    並均先加後減之。
七、原審認被告犯罪明確，予以論罪科刑，固非無據，惟查：(1)
    鴨舌帽1 頂（偵卷第84頁），為丙○○所有，業經丙○○陳
    明在卷，且係供本件犯罪所用之物，亦經吳志雄陳述無訛，
    自應依法沒收。原判決以無法證明與本件犯行有關，尚有違
    誤。(2)強盜罪係以強暴、脅迫或他法，使人不能抗拒而取其
    財物或使其交付為構成要件，則丙○○、乙○○所為，既該
    當於加重強盜罪，自須於理由欄敘明吳志雄是否因丙○○、
    乙○○所為，已達至使不能抗拒之程度。詎原判決未說明所
    憑之依據，尚屬理由不備。丙○○、乙○○以其等已與吳志
    雄和解，希望從輕量刑為由，提起上訴。因其等於本院懺悔
    而坦承犯行，並與吳志雄達成和解，而吳志雄當庭代被告等
    求情，則被告等上訴，尚非全然無理由，且原判決亦有上開
    可議之處，自應由本院撤銷改判。
八、爰審酌丙○○、乙○○正值壯年，理應以正當途徑賺取所需
    ，竟圖私利，以開山刀、毆打之方式強取吳志雄之財物，對
    於社會產生一定之危害，所為非是。然因乙○○以報紙包裹
    開山刀，於犯罪之初已慮及犯罪手段之輕重，丙○○於動手
    強盜時，僅持開山刀在旁觀看，未實際下手，則其等參與犯
    罪之手段尚非惡劣，事後於本院均坦承犯行，已知悔悟，暨
    其等犯罪動機、智識程度等一切情狀，分別量處如主文第2
    項所示之刑。扣案鴨舌帽1頂（偵卷第84頁編號1），為丙○○所有供本件犯罪所用之物，應依法宣告沒收。另未扣案開
    山刀2把、鴨舌帽1頂、口罩2 個，雖為丙○○所有，供本件
    犯罪所用之物，然經其等丟棄而滅失，業經乙○○供述在卷
    ；其餘扣案之物，因與本件無關，自無庸諭知沒收，附此敘
    明。至乙○○雖自承竊取7786-MN自用小客車，因證據證明
    其行竊之際，即欲供本件加重強盜罪之用，尚無法併予審理
    。
據上論斷，應依刑事訴訟法第第369條第1項前段、第364條、第2
99條第1項前段，刑法第28條、第330條第1項、第47條第1項、第
59條、第38條第1項第2款，判決如主文。
本案經檢察官柯麗鈴到庭執行職務。
中    華    民    國    98    年    8     月    20    日
                  刑事第二庭審判長法  官  洪光燦
                                  法  官  宋明蒼
                                  法  官  李麗玲
以上正本證明與原本無異。
如不服本判決，應於收受送達後十日內向本院提出上訴書狀，其
未敘述上訴之理由者並得於提起上訴後十日內向本院補提理由書
（均須按他造當事人之人數附繕本）。
                                  書記官  廖婷璇
中    華    民    國    98    年    8     月    20    日
附錄：本案論罪科刑法條全文
中華民國刑法第330條（加重強盜罪）
犯強盜罪而有第 321 條第 1 項各款情形之一者，處 7 年以上有
期徒刑。
附表
┌──┬─────────────┬─────────┐
│編號│    物品名稱              │  備註            │
├──┼─────────────┼─────────┤
│ 1  │無線電2 台                │與本案無關        │
├──┼─────────────┼─────────┤
│ 2  │衛生口罩2 個              │與本案無關        │
├──┼─────────────┼─────────┤
│ 3  │人用孔蓋開孔器1 支        │與本案無關        │
├──┼─────────────┼─────────┤
│ 4  │鐵鍊起重掛勾1 支          │與本案無關        │
├──┼─────────────┼─────────┤
│ 5  │工業用安全繩1 條          │與本案無關        │
├──┼─────────────┼─────────┤
│ 6  │鋸子1 支                  │與本案無關        │
├──┼─────────────┼─────────┤
│ 7  │鴨舌帽2 頂                │其中偵卷第84頁編號│
│    │                          │1為丙○○所有供犯 │
│    │                          │罪所用之物；另1頂 │
│    │                          │與本案無關        │
├──┼─────────────┼─────────┤
│ 8  │美工刀1 支                │與本案無關        │
├──┼─────────────┼─────────┤
│ 9  │注射針筒4 支              │與本案無關        │
├──┼─────────────┼─────────┤
│ 10 │安非他命殘渣袋3 包        │與本案無關        │
├──┼─────────────┼─────────┤
│ 11 │海洛因殘渣袋1 包          │與本案無關        │
├──┼─────────────┼─────────┤
│ 12 │吸食器2 組                │與本案無關        │
├──┼─────────────┼─────────┤
│ 13 │玻璃球1 個                │與本案無關        │
├──┼─────────────┼─────────┤
│14  │破壞剪1支                 │丙○○與「阿勇」竊│
│    │                          │盜所用之物，與本案│
│    │                          │無關              │
└──┴─────────────┴─────────┘


司法院資訊處製作；財團法人民間司法改革基金會備份。
